臺灣高等法院刑事裁定
109年度抗字第345號
抗  告  人  王學宇



上列抗告人因違反毒品危害防制條例案件，不服臺灣新北地方法
院中華民國109年2月24日延長羈押、駁回撤銷羈押及具保停止羈
押聲請之裁定（108年度聲字第4857號、109年度聲字第361號）
，提起抗告，本院裁定如下：
    主  文
抗告駁回。
    理  由
一、本件抗告人即被告王學宇因違反毒品危害防制條例案件，前
    經臺灣新北地方檢察署檢察官提起公訴，原審訊問後，抗告
    人雖否認犯行，然依卷附各項證據，足認其犯罪嫌疑重大；
    又涉犯販賣第二級毒品之重罪，依一般人涉犯重罪均有畏罪
    逃亡之心態，合理判斷有相當理由可信有逃亡之可能；另否
    認全部犯行，有傳喚在外之毒品收受人予以詰問，而有事實
    足認有勾串證人之虞，並有羈押之必要，乃依刑事訴訟法第
    101條第1項第2款、第3款規定，於108年11月28日執行羈押
    並禁止接見通信；再因相關證人業經交互詰問完畢，堪認刑
    事訴訟法第101條第1項第2款所列羈押原因已不存在，而予
    以解除禁見在案。而羈押期限屆滿前，原審合議庭訊問抗告
    人，並聽取檢察官、抗告人及辯護人之意見後，仍以抗告人
    涉犯毒品危害防制條例第4條第2項之販賣第二級毒品既遂及
    未遂罪，而以108年度訴字第1088號判處應執行有期徒刑7年
    在案，考量抗告人面對此刑度下，存在抗拒、拖延訴訟與執
    行程序之危險性甚鉅，堪認重罪羈押之原因依然存在，不符
    合撤銷羈押之情事；復審酌全案情節、量處之刑度、本案犯
    行之社會危害性，並權衡公共利益、國家刑事司法權之有效
    行使及聲請人人身自由、防禦權受限制之程度後，認具保、
    責付、限制住居等，尚不足以確保後續司法程序之順利進行
    ，而繼續羈押則符合比例原則，因認仍有羈押之必要，乃自
    109年2月28日起延長羈押2月，並駁回抗告人具保停止羈押
    之聲請。
二、抗告意旨略以：㈠依刑事訴訟法第108條第7項、第5項反面解
    釋，被告於新北地方法院108年度訴字第1088號案件已為裁
    判，應將抗告人釋放及視為撤銷羈押。㈡抗告人為初犯，於
    原審審理時坦承犯行，及提供扣案手機密碼，原審爭點已經
    釐清，顯有悛悔實據，且事實上可認抗告人無存有對法之敵
    對意識，無理由再抗拒或拖延訴訟、執行程序，重罪羈押之
    原因及必要顯已不存在。㈢另抗告人有固定住居處及正當工
    作，且以今年為準備完成護理學士學位之目標，對未來社會
    具有貢獻性，本案僅是在偶發情況下所為犯罪行為，請准予
    抗告人具保或限制住居之處分並撤銷羈押處分云云。
三、按被告經法官訊問後，認為犯罪嫌疑重大，且有事實足認有
    刑事訴訟法第101條第1項各款所定情形，而有羈押之必要者
    ，得羈押之；羈押被告，審判中不得逾3月，但有繼續羈押
    之必要者，得於期間未滿前，經法院依刑事訴訟法第101條
    或第101條之1之規定訊問被告後，以裁定延長之；延長羈押
    期間，審判中每次不得逾2月，刑事訴訟法第101條之第1項
    、第108條第1項、第5項分別定有明文。又被告有無繼續羈
    押之必要，應許由法院斟酌訴訟進行程度及其他一切情事而
    為認定（最高法院46年度台抗字第6號判決意旨參照）。故
    被告有無羈押之必要，法院僅須審查被告犯罪嫌疑是否重大
    、有無羈押原因、以及有無賴羈押以保全偵審或執行之必要
    ，由法院就具體個案情節予以斟酌決定，如就客觀情事觀察
    ，法院許可羈押之裁定或延長羈押之裁定，在目的與手段間
    之衡量並無明顯違反比例原則情形，即無違法或不當可言。
四、查原裁定業已敘明抗告人涉犯毒品危害防制條例第4條第2項
    之販賣第二級毒品罪，業經原審判處罪刑在案，足認嫌疑重
    大，所犯為最輕本刑5年以上有期徒刑之罪，而抗告人業經
    法院判處7年重刑，有相當理由足認有逃亡之虞，堪認重罪
    羈押之原因依然存在，不符合撤銷羈押之情事，並於權衡國
    家刑事司法權之有效行使、社會秩序及公共利益、抗告人人
    身自由之私益及防禦權受限制之程度，認原羈押抗告人之原
    因依然存在，且有繼續羈押抗告人之必要，乃裁定自109年2
    月28日起延長羈押期間2月，並駁回抗告人具保停止羈押之
    聲請，經核其認事用法，均無違誤，於目的與手段間之衡量
    亦無違反比例原則之情，顯無不當之處。
五、至抗告意旨以前揭情詞指摘原裁定，然：
　㈠按延長羈押期間，偵查中不得逾二月，以延長一次為限。審
    判中每次不得逾二月，如所犯最重本刑為10年以下有期徒刑
    以下之刑者，第一審、第二審以三次為限，第三審以一次為
    限。羈押期間已滿未經起訴或裁判者，視為撤銷羈押，檢察
    官或法院應將被告釋放；由檢察官釋放被告者，並應即時通
    知法院。刑事訴訟法第108條第5項、第7項分別定有明文。
    其中所謂「羈押期間已滿未經起訴或裁判者」係指「羈押期
    滿『未經起訴』或『未經裁判』者」，如視為撤銷羈押，則應由
    檢察官抑或法院為釋放被告之義務機關，從而，抗告人認為
    其既然經原審裁判，則應視為撤銷羈押云云，顯對法律文字
    規定之內容有所誤認，先予敘明。
　㈡次按被告經法官訊問後，認為犯罪嫌疑重大，而有下列情形
    之一，非予羈押，顯難進行追訴、審判或執行者，得羈押之
    ：……三、所犯為死刑、無期徒刑或最輕本刑為5年以上有期
    徒刑之罪，有相當理由認為有逃亡、湮滅、偽造、變造證據
    或勾串共犯或證人之虞者，刑事訴訟法第101條第1項第3款
    有明定，此即重罪羈押之規定。是以審查重罪羈押與否，除
    需考量有無重罪羈押之原因外，並須審酌有無重罪羈押之必
    要性。查本案抗告人所犯之販賣第二級毒品罪，最輕本刑為
    7年以上有期徒刑，顯屬重罪，又遭原審判處有期徒刑7年，
    然尚未確定，考量重罪潛逃、畏苦享樂、趨吉避凶之人性，
    存有抗拒或拖延訴訟、執行程序之危險性，因此認為重罪羈
    押之原因依然存在，不符合撤銷羈押之情事，縱以交保，亦
    無法替代羈押，作為擔保抗告人日後如期到庭接受審判、執
    行之手段，故認應予羈押抗告人，以確保前開司法程序之進
    行等情，業經原審敘明在卷，是抗告人認本案無羈押之原因
    及必要，以及應予具保停止羈押之理由，均難認有據。
　㈢至抗告人是否有固定居處、正當工作、就學情形，對未來社
    會可能之貢獻程度，以及本案是否在偶發情況下所為，雖得
    以作為考量抗告人是否逃亡之因子，然仍需就公共利益與國
    家刑事司法權之有效行使，以及抗告人之人身自由、防禦權
    受限制之程度後，通盤權衡，尚難憑此逕認抗告人無逃亡之
    虞，而得以具保代替羈押，作為擔保抗告人日後到庭審理、
    執行之手段，是原審權衡後，駁回抗告人具保停止羈押之聲
    請，並裁定延長羈押2月，尚無不妥或違法之處。抗告人徒
    以個人心中感受、個人情形，指摘原裁定不當，殊無理由。
六、綜上所述，原裁定將抗告人之羈押期間自109年2月28日起延
    長2月，並認抗告人不符撤銷羈押情形、駁回抗告人具保停
    止羈押之聲請，認事用法均無違誤，抗告意旨猶執前詞指摘
    原裁定不當，並無理由，應予駁回。
據上論斷，應依刑事訴訟法第412條，裁定如主文。
中　　華　　民　　國　 109　　年　　3 　　月　　27　　日
                  刑事第二十一庭審判長法　官  許宗和
                                      法　官  章曉文
                                      法　官  黃玉婷
以上正本證明與原本無異。
不得再抗告。
                                      書記官  傅國軒
中　　華　　民　　國　　109 　年　　3 　　月　　27　　日